臺灣高等法院臺中分院刑事判決　　　　 96年度上訴字第456號
上　訴　人　臺灣臺中地方法院檢察署檢察官
被　　　告　乙○○
　　　　　　　　　　現羈押於臺灣臺中看守所
上列上訴人因被告違反毒品危害防制條例案件，不服臺灣臺中地
方法院95年度訴字第3634號中華民國95年12月21日第一審判決（
起訴案號：臺灣臺中地方法院檢察署95年度毒偵字第4963、5177
號），提起上訴，本院判決如下：
    主  文
上訴駁回。
    犯罪事實
一、乙○○前於民國90年間，因施用毒品案件，經臺灣雲林地方
    法院以90年度毒聲字第1097號裁定送觀察、勒戒後，因無繼
    續施用毒品之傾向，於 91年6月25日執行完畢釋放；其於94
    年 7月27日，再因違反毒品危害防制條例案件，經臺灣臺中
    地方法院以94年度訴字第2114號判處有期徒刑10月確定，甫
    於 95年7月12日縮短刑期執行完畢。詎其猶不知悔改，又基
    於施用第一級毒品之犯意，於95年10月8日下午2時許，在臺
    中市○區○○○街之路旁，以將第一級毒品海洛因置入注射
    針筒內，以礦泉水稀釋後，再注射手腕之方式，施用第一級
    毒品海洛因一次，嗣於95年10月8日下午3時30分許，在臺中
    市○區○○○路20號前，因騎乘機車違反二段式左轉規定遭
    警攔下，警員見乙○○左手腕有明顯之注射痕跡而予以盤查
    ，當場查扣其所有供施用之第一級毒品海洛因一包（淨重0.
    28公克，空包裝重0.18公克），並採集其尿液送檢，結果呈
    嗎啡之陽性反應。乙○○嗣經檢察官諭知交保獲釋後，本不
    欲再行施用毒品，然於95年10月30日上午，因朋友拿給其第
    一級毒品海洛因，又勾起其好奇心，復另行基於施用第一級
    毒品海洛因之犯意，於95年10月30日上午11時許，在臺中市
    西區美術館公廁內，以上開方式施用第一級毒品海洛因一次
    ，嗣於同日下午 4時50分許，在臺中市○區○○路、美村路
    口，因騎乘機車連續闖紅燈遭警攔下，警員見乙○○左手腕
    遺有使用針筒注射之痕跡進而予以盤查，並採集其尿液送檢
    ，結果呈嗎啡陽性反應。
三、案經臺中市警察局第一分局報請臺灣臺中地方法院檢察署檢
    察官偵查起訴。
    理　由
一、訊據被告乙○○對於上開犯罪事實均坦承不諱，並有毒品一
    包扣案可證，而該包毒品經送法務部調查局檢驗結果，確含
    有第一級毒品海洛因之成分（淨重0.28公克，空包裝重0.18
    公克）等情，有該局95年11月5日調科壹字第09523032610號
    鑑定書附卷可稽（見偵字第4963號卷第14頁），且被告兩次
    經警採集其尿液送詮昕科技股份有限公司檢驗結果，均呈嗎
    啡之陽性反應等情，亦有該公司出具之檢驗報告在卷足憑（
    見偵字第4963號卷第13頁，原審卷第30頁），足見被告上開
    自白確有事實相符。再被告前於90年間，因施用毒品案件，
    經臺灣雲林地方法院以90度毒聲字第1097號裁定送觀察、勒
    戒後，因無繼續施用毒品之傾向，於 91年6月25日執行完畢
    釋放等情，有臺灣高等法院被告前案紀錄表在卷可佐。被告
    於上開觀察、勒戒執行完畢釋放後， 5年內再犯本案施用第
    一級毒品罪，自應依法論科，本案事證明確，被告之犯行應
    堪認定。
二、核被告上開兩次施用第一級毒品海洛因所為，均係犯毒品危
    害防制條例第 10條第1項之施用第一級毒品罪，被告持有毒
    品之低度行為，應為施用毒品之高度行為所吸收，不另論其
    持有毒品罪。被告先後兩次施用第一級毒品之犯行，犯意各
    別，應予分論併罰。公訴意旨雖略以：被告有接連、反覆施
    用同種毒品之犯行，為集合犯，應論以單一之施用第一級毒
    品罪等語。然按集合犯係指依一般社會通念，特定犯罪行為
    具有反覆實施之特性，立法者於制定刑罰法律之初，亦已認
    知該種行為類型之反覆性，而有意藉由法條中客觀構成要件
    之行為要素，涵括上開具有反覆實施特性之數個犯罪行為，
    仍僅接受一次刑法之評價為已足。惟實務運作上，仍應注意
    並非其所有反覆實行之行為，皆一律認為包括一罪，而須從
    行為人之主觀犯意，自始係基於概括性，行為之時、空上具
    有密切關係，且依社會通念認屬包括之一罪為合理適當者，
    始足當之，否則仍應予以併合處罰。查，被告於原審95年11
    月30日訊問時陳稱：伊非長期施用毒品者，僅因為好奇，想
    要施用看看，才會在 95年10月8日施用一次，伊當日施用毒
    品後，並沒有想要繼續施用，直至95年10月30日，因朋友拿
    海洛因來，問伊要不要試試看，又勾起伊之好奇心，才又再
    施用一次等語（見原審卷第16頁)，顯見被告於95年10月8日
    施用第一級毒品時，主觀上並無反覆施用毒品之犯意，是其
    其於95年10月30日再次施用毒品，因係受朋友之引誘，一時
    好奇，又另行起意再度施用毒品，況兩次施用毒品之時間亦
    已間隔22日，足徵被告兩次施用毒品之行為，應係各自獨立
    ，難認有集合犯之包括一罪關係，公訴人認被告上開兩次施
    用毒品之行為，應依集合犯之規定論以一罪，尚有未洽，併
    此敘明。又被告於 94年7月27日，因違反毒品危害防制條例
    案件，經臺灣臺中地方法院以94年度訴字第2114號判處有期
    徒刑10月確定，甫於 95年7月12日縮短刑期執行完畢等情，
    有上開前案紀錄表在卷可參，其於受有期徒刑之執行完畢後
    ， 5年以內再故意犯本件有期徒刑以上之兩罪，均為累犯，
    各應依刑法第 47條第1項之規定，加重其刑。原審以被告罪
    證明確，適用毒品危害防制條例第 10條第1項、刑法第11條
    、第47條第1項、第51條第5款之規定予以論罪，並審酌被告
    前因施用毒品經觀察、勒戒後，仍不知戒惕，於本案再次施
    用第一級毒品海洛因兩次，無視於毒品對於自身健康之戕害
    及國家對於杜絕毒品犯罪之禁令，不知戒除惡習，惡性非輕
    ，然念及其坦承犯行，態度良好，其施用毒品並無危害他人
    等一切情狀，分別各量處有期徒刑 7月，並定應執行刑為有
    期徒刑1年，復依毒品危害防制條例第18條第1項前段之規定
    宣告沒收銷燬扣案之第一級毒品海洛因一包（淨重0.28公克
    ，空包裝重0.18公克），認事用法並無不當，量刑亦屬妥適
    。公訴人上訴意旨猶以被告上開兩次施用毒品之行為，應依
    集合犯之規定論以一罪等語，指摘原判決不當，為無理由，
    應予駁回（詳如前述）。至被告於95年10月30日雖另經警查
    扣注射針筒 1支，惟該支注射針筒係供被告施打胰島素等語
    ，業據被告於原審及本院供明在卷（見原審卷第17、40頁，
    本院卷第35頁），且查無其他證據足以證明該支注射針筒係
    供被告為本案犯罪所用，又非違禁物，爰不另為沒收之諭知
    。
據上論結，應依刑事訴訟法第368條，判決如主文。
本案經檢察官甲○○到庭執行職務。
中　　華　　民　　國　　96　　年　　3 　　月　　30　　日
            刑事第十庭    審判長法　官　林　照　明
                                法　官　李　平　勳
                                法　官　蔡  名  曜
上列正本證明與原本無異。
如不服本判決應於收受送達後十日內向本院提出上訴書狀，其未
敘述上訴之理由者並得於提起上訴後十日內向本院補提理由書（
均須按他造當事人之人數附繕本）。
                                書記官　劉　恒  宏
中　　華　　民　　國　　96　　年　　4 　　月　　 3　　日
附錄本判決論罪科刑法條
毒品危害防制條例第10條第1項：
  施用第一級毒品者，處6月以上5年以下有期徒刑。
